【裁判字號】    88,訴,15
【裁判日期】    891025
【裁判案由】    貪污等
【裁判全文】
臺灣澎湖地方法院刑事判決                            八十八年度訴字第一五號
    公  訴  人  臺灣澎湖地方法院檢察署檢察官
    被      告  丙○○
    選任辯護人  馬陳棠律師
    被      告  己○○
    被      告  甲○○
    右  一  人
    選任辯護人  唐小菁律師
右列被告因貪污治罪條例等案件，經檢察官提起公訴（八十七年度偵字第六四一號、
第七二六號），本院判決如左：
    主  文
甲○○共同行使偽造私文書，足以生損害於公眾及他人，處有期徒刑肆月，緩刑年
。仿冒之「摩托羅拉」商標鋰電池捌拾陸個均沒收。
丙○○、己○○均無罪。
    事  實
一、甲○○係設於澎湖縣馬公市○○路一三七號嘉雲通信企業行之負責人。緣因澎湖
    縣議會決定於民國（下同）八十七年二月二十日前完成採購摩托羅拉牌「掌中星
    鑽」型行動電話（以下簡稱：「掌中星鑽」型行動電話）二十一台（每一台包括
    手機一支、原廠鋰電池兩個、原廠充電器一個即俗稱之「全配」），而依「澎湖
    縣議會營繕工程及購置定製變賣財物招標、比價、議價作業程序標準表」規定，
    須取具殷實廠商三家以上之估價單比價辦理，甲○○於得知該議會採購前開行動
    電話訊息後，因亟欲取得該行動電話之銷售權利，遂先自行填寫其嘉雲通信企業
    行之估價單，報價「掌中星鑽」型行動電話每台新台幣（下同）三萬一千元，二
    十一台共計六十五萬一千元；並基於行使偽造私文書之犯意，未徵得鷺江通信有
    限公司（以下簡稱：鷺江公司）負責人癸○○之同意，指示有共同犯意聯絡之妻
    子陳小鳳（另案經檢察官依職權為不起訴處分），逕在鷺江公司先前提供已蓋好
    公司收文章及負責人私章之原本僅限作為維修工程比價用之空白估價單上，偽填
    報價每台行動電話三萬二千八百元，二十一台共計六十八萬八千八百元估價單；
    另甲○○又以電話聯絡己○○所經營之第一電子通信行，經己○○同意後，在空
    白估價單上填寫每台行動電話三萬一千六百元，二十一台共計六十六萬三千六百
    元之估價單，送往馬公市○○路三六號第一電子通信行，請己○○蓋妥商號及個
    人印章，嗣於三張估價單上各附「掌中星鑽」型行動電話型錄一紙，並持以行使
    ，分別由甲○○、陳小鳳、己○○陸續送交澎湖縣議會總務組交予不知情之主任
    丙○○，丙○○再將此得三家廠商之估價單，交由不知情之承辦人員庚○○，由
    其簽寫：「主旨：本會購置第十四屆議員用行動電話機，經訪價結果，摩托羅拉
    牌（MOTOROLA STARTAC）每台需款三一０００元，二十一台共六五一０００元，
    請准如數購買。（以下略）」之簽呈，分別上呈或會簽不知情之總務主任丙○○
    、秘書許清明、主任秘書陳超偉、會計組員陳淑貞、會計主任吳麗恂，再轉呈不
    知情之議長黃建築批示「依規定辦理」，嗣於同年一月二十三日辦理比價，結果
    由嘉雲通信企業行以六十五萬一千元為最低價得標，甲○○以上述方式行使偽造
    私文書，足以生損害於鷺江公司及澎湖縣議會對於採購程序之正確性。又甲○○
    明知澎湖縣議會採購之「掌中星鑽」型行動電話係屬「全配」型即應包括手機一
    支、原廠鋰電池兩個及原廠充電器一個，詎基於販賣仿冒商標商品之概括犯意，
    除其先於八十七年二月十六日向高雄市神腦國際企業股份有限公司（以下簡稱：
    神腦公司）高雄市營業處以含稅價每台（包括手機一支、鎳氫電池一個、旅行用
    充電器一個即俗稱之「簡配」）一萬八千五百元購買「掌中星鑽」型行動電話二
    十二台外，明知位於嘉義縣太保市東勢里六六號祥光企業有限公司（以下簡稱：
    祥光公司）負責人戊○○（另由檢察官分案偵查）所販賣之摩托羅拉行動電話鋰
    電池，是仿冒摩托羅拉公司商標之仿冒商品，竟以每個一千一百元之低價販入仿
    冒摩托羅拉商標之鋰電池四十四個，及以每個八百五十元之價格販入台製充電器
    二十二台，再於同年二月二十八日，將原摩托羅拉牌掌中星鑽型行動電話二十二
    支，連同仿冒摩托羅拉商標之鋰電池四十四個及台製充電器二十二個送至澎湖縣
    議會，交由不知情之庚○○點收。嗣因該議會議員使用後陸續反應通訊品質不佳
    ，電話電池應非原廠電池等情，並經報章披露後，甲○○獲悉上情後，明知位於
    高雄市新興區○○○路一五三號之拓勤企業股份有限公司（以下簡稱：拓勤公司
）負責人劉文興（另由檢察官分案偵查）所販賣之摩托羅拉行動電話鋰電池，亦
    為仿冒摩托羅拉公司商標之仿冒商品，再以每個一千一百元之低價販入仿冒之摩
    托羅拉行動電話鋰電池四十二個，交由庚○○轉交各縣議員使用，惟仍反應不佳
    ，澎湖縣議會遂拒絕付款，並要求甲○○更換原廠產品，甲○○自知理虧，遂向
    神腦公司購買原廠製造之鋰電池。
二、案經法務部調查局澎湖縣調查站移送臺灣澎湖地方法院檢察署檢察官偵查起訴。
    理  由
甲、有罪部分：
一、訊據被告甲○○對於其為嘉雲通信企業行負責人，並參與澎湖縣議會於八十七年
    一月間採購行動電話之競標，其所經營之嘉雲通信企業行之估價單是其本人自寫
    ，且報價每台三萬一千元，鷺江公司的估價單是由其指示其妻陳小鳳所填載，報
    價為每台三萬二千八百元，第一電子通信行的估價單是其囑店內之店員所填寫，
    報價為每台三萬一千六百元，其得標後交貨時，所交付之鋰電池及充電器都是台
    製品等事實均不否認，惟否認行使偽造私文書、販賣仿冒商標商品等犯行，辯稱
    ：澎湖通訊器材同業間，均有交付空白估價單予他家公司作為投標、比價之商業
    慣例，伊事先有告知鷺江公司欲承包此採購案，經該公司同意後始使用該公司原
    先交給伊之空白估價單填載價格，作為比價之用。再因八十七年一、二月間，「
    掌中星鑽」型行動電話之鋰電池缺貨，伊向神腦公司購買「全配」型之「掌中星
    鑽」型行動電話，卻因鋰電池缺貨，不得已只好向該公司購買「簡配」型之「掌
    中星鑽」型行動電話，另其雖有向祥光公司及拓勤公司分別購得鋰電池，因電池
    上都貼有雷射標籤，且其中拓勤公司亦為原廠代理商，伊不知所販入之電池均為
    仿冒品，嗣有議員反應鋰電池品質不佳，伊馬上即將仿冒的電池更換為原廠鋰電
    池，另每台行動電話再補送一個旅行充電器，完全符合「全配」功能，伊並無賺
    得巨額利潤云云。
二、按刑法第二百十條之偽造私文書，以無制作權之人冒用他人名義而制作該文書為
    要件之一，如果行為人基於他人之授權委託，固不能謂無制作權，但如行為人逾
    越他人授權委託而制作該文書，即難謂有制作權，自應成立偽造私文書之罪（最
    高法院四十七年度台上字第二二六號判例可資參照）。經查：據證人即鷺江公司
    負責人癸○○於調查站調查時證稱：澎湖地區通訊業者為因應公家機關採購器材
    須取具三家以上廠商估價單比價或議價之規定，各廠家均會將蓋妥公司章或發票
    章及負責人私章之空白估價單相互交換流通使用，以方便作業，但使用前均會告
    知他方，本件被告甲○○使用其估價單，其始終均不知情等語（見偵字第六四一
    卷第五頁）；而於偵查及本院調查時其復為相同之陳述外，另證稱：雖業界有相
    互取得對方估價單作為公家採購工程比價用之不成文規定，惟就本案而言，該估
    價單上印文所用之印章係其公司作為收發之用，若為正式估價單係蓋用另枚公司
    章及負責人印章，其所交付之空白估價單僅限定作為維修之用，因某些情況，維
    修超過特定金額要檢附兩家以上估價單，伊公司空白估價單從未交由他家公司作
    為比價用；另其與被告經營之企業行間應有為維修而互換使用對方空白估價單之
    情形等語（見本院八十九年六月二十八日訊問筆錄）。按理而言，證人癸○○既
    不否認同業間有相互交換使用空白估價單作為採購比價之用，且其與被告間於案
    發前曾有因維修事宜而有互用空白估價單之事實，自非因顧慮其本身可能涉及偽
    造文書等刑責，故為不實或卸責之證述（證人癸○○因本案涉嫌違反公平交易法
    部分早經檢察官於八十八年五月二十五日為不起訴處分）。且其與被告甲○○均
    自承並無私隙，亦無商業糾葛，自無設詞攀誣被告之理，所證自應採信。揆諸前
    揭說明，鷺江公司交付被告甲○○之空白估價單既僅限於維修器材比價之用，被
    告甲○○逾越授權以之作為採購比價之用，自難謂無行使偽造私文書之犯意，此
    部分所辯，並不足採。
三、就販賣仿冒商標商品部分：
（一）經本院囑託台灣高雄地方法院訊問證人即神腦公司高雄市營業所副理林冠宏，
      其證稱：行動電話開放後，均有區分「全配」型或「簡配」型出售，不論是「
      全配」或「簡配」都是包裝好後出售，印象中被告甲○○並沒有表示要買「全
      配」型之「掌中星鑽」型行動電話，事後其亦未交付「全配」型行動電話予被
      告等語（見該院八十九年四月十七日訊問筆錄）。
（二）再經本院向摩托羅拉電子股份有限公司（以下簡稱：摩托羅拉公司）查詢，據
      答覆：伊公司出售之「掌中星鑽」型行動電話「全配」所使用之鋰電池，於八
      十七年一、二月間並無缺貨等情，亦有該公司八十九年八月十八日摩字第八九
      ０八一八號函一紙在卷可稽。
（三）再被告甲○○先前所購得之鋰電池，經摩托羅拉公司鑑定證明均為仿冒品等情
      ，亦有該公司復興分公司八十七年六月二十九日摩字第八七六二九號函及所附
      鑑定書二紙在卷可稽。
（四）又同案被告己○○供稱：代理摩托羅拉公司出售「掌中星鑽」型行動電話之代
      理商僅有神腦公司、震旦行股份有限公司及聯強國際股份有限公司等三家公司
      （見本院八十九年五月十七日訊問筆錄）。被告經營通訊器材販售業多年，對
      於貨品來源代理廠商為何，自難謂不知情。又被告雖辯稱拓勤公司亦為原廠代
      理商云云，惟經本院向摩托羅拉公司查詢結果，證明拓勤公司並非該公司之代
      理商等情，亦有該公司八十九年七月五日摩字第八九０七０五號函一紙附卷可
      憑。準此，被告甲○○明知祥光公司及拓勤公司並非真正代理商，所出售之商
      品自非原廠貨品，竟仍向其等購買前開鋰電池，自難謂無販賣仿冒商標商品之
      犯意。
（五）至被告辯稱其係以電池上有無貼有雷射標籤認定是否為原廠貨品云云，如前所
      述，被告係以販售通訊器材為業，對於貨品真偽，應具有辨識之能力，且購買
      原廠貨品，一般均附有原廠證明或保證書可資辨認，被告豈有不知之理，竟未
      向該公司索取，顯係早知悉所購得之電池並非原廠貨品。且衡諸常理，被告先
      前向祥光公司購買貼有雷射標籤之鋰電池，經使用後已證實為非原廠之劣質仿
      冒品，顯已不能僅憑是否貼有雷射標籤作為判斷電池真偽之依據，其竟捨向原
      廠代理商購買鋰電池，仍向非代理商之拓勤公司購買，使用結果亦經證實為非
      原廠貨品，嗣再向原廠代理商神腦公司購買，始未發生使用不良之問題，顯見
      所辯以電池上是否貼有雷射標籤認定真偽等詞，不足採信。
四、綜上所述，被告辯稱業經鷺江公司同意使用空白估價單及不知所販賣之鋰電池係
    仿冒云云，均屬畏罪卸責之詞，不足採信，事證明確，應依法論科。
五、核被告甲○○所為係犯刑法第二百十六條、第二百十條之行使偽造私文書罪、刑
    法第三百三十九條第一項之詐欺取財罪，及商標法第六十三條之販賣仿冒商標商
    品罪。被告就行使偽造私文書部分之犯行，與陳小鳳之間，互有犯意聯絡，與行
    為分擔，為共同正犯。再被告偽造私文書後，復持以行使，其偽造之低度行為應
    為行使之高度行為所吸收，不另論罪。被告先後二次向祥光公司、拓勤公司販入
    前揭仿冒商品之行為，時間緊接，所犯罪名相同，顯係出於概括之犯意為之，為
    連續犯，爰依刑法第五十六條之規定以一罪論，並加重其刑。被告所犯行使偽造
    私文書、詐欺取財罪與販賣仿冒商標商品三罪間，有方法結果之牽連關係，為牽
    連犯，應從一重依行使偽造私文書罪處斷。又被告甲○○行使偽造私文書部分，
    起訴法條雖未論及，惟於起訴事實內業已載明，本院自應予以審酌；再按意圖欺
    騙他人而就同一商品，販賣近似於他人註冊商標圖樣之商品，本含有詐欺之性質
    （最高法院八十五年度台非字第四三號判決、七十四年度台上字第六六二四號判
    決亦同此意旨），是被告違反商標法第六十三條之犯行，尚不構成詐欺罪，惟公
    訴人認為此部分行為與前揭論罪科刑部分有方法結果之牽連關係，屬裁判上一罪
    ，爰不另為無罪之諭知。另被告向祥光公司購買非仿冒摩托羅拉商標之性能及價
    值均較低劣之台製充電器，冒充原廠充電器出售，雖不購成商標法第六十三條之
    罪行，惟仍構成刑法第三百三十九條第一項之詐欺取財罪，公訴人認被告此部分
    之行為係構成同條第二項之詐欺得利罪云云，尚有誤會，惟不影響被告之抗辯權
    利，起訴法條應予變更，均併此敘明。爰審酌被告犯罪之動機、目的、手段、品
    行、智識程度、及其係因一時貪念，為圖小利，致罹刑典，所獲利益尚屬有限，
    與行為後已另採購無瑕疵之原廠商品交貨，態度尚稱良好等一切情狀，量處如主
    文所示之刑。又被告未曾受有期徒刑以上刑之宣告，有全國刑案紀錄表一件在卷
    可稽，經此教訓後，應知警惕，當無再犯之虞，本院因認對其所宣告之刑，以暫
    不執行為適當，爰併予宣告緩刑三年，以勵自新。至被告所販賣之仿冒之「摩托
    羅拉」商標鋰電池八十六個，雖未據扣案，但無證據證明業已滅失，不問屬犯人
    與否，均應依商標法第六十四條之規定沒收之。
乙、無罪部分：
一、公訴意旨略以：被告丙○○於八十七年四月一日前，為澎湖縣議會總務主任，主
    管澎湖縣議會營繕工程及採購業務，為依據法令從事公務之人員，己○○係設於
    馬公市○○路三六號之第一電子通信行之負責人。丙○○明知依澎湖縣議會營繕
    工程及購置定製變賣財物招標、比價、議價作業程序標準表規定，須取具殷實廠
    商三家以上之估價單比價辦理，而所謂「取具殷實廠商三家以上之估價單」，是
    指由承辦人分別前往擬訪價之廠商處，於訪價同時請求提出估價單，使各參與競
    價之廠商彼此間均不知其他廠商之出價，再以此方法取得之三家以上之估價，比
    較價格之高低，而以其中最低價之廠商得標，其雖為總務主任，但庚○○（另經
    檢察官為不起訴處分）為該項業務之承辦人，亦應由庚○○依上開方法取具估價
    單方屬適法，詎丙○○因與甲○○熟識，為使甲○○能以形式上之最低價，但實
    際上為高於市價之價格得標，為圖利於甲○○，竟於八十七年一月二十一日，以
    電話通知甲○○前開採購事項，並要甲○○自行提出三家廠商之估價單，以默示
    方式暗示甲○○可將價格提高，甚至高於一般合理利潤，並自行覓具其他兩家廠
    商之估價單，其他兩家廠商之估價，當然高於其本人所經營之嘉雲通信企業行之
    估價，以此業經三家廠商比價之外觀掩飾圖利之事實，甲○○遂以前揭方式取具
    包括其經營之嘉雲通信企業行等三家之估價單交予丙○○，丙○○即將之交予不
    知情之庚○○，並簽寫上前開簽呈，逐級呈報，經比價結果，由甲○○經營之嘉
    雲通信企業行以六十五萬一千元為最低價得標，丙○○因而對主管之事務，直接
    圖利甲○○不法利益十九萬零五十元。並與甲○○、己○○共同為聯合行為，因
    認被告丙○○犯有貪污治罪條例第六條第一項第四款之圖利罪及公平交易法第三
    十五條之違反不得為聯合行為罪；被告己○○則係犯公平交易法第三十五條之違
    反不得為聯合行為罪云云。
二、訊據被告丙○○對於其八十七年一月間，為澎湖縣議會總務組總務主任，澎湖縣
    議會主任秘書於八十六年十二月三十一日主管業務會報指示總務組應於八十七年
    二月二十日前完成採購二十一台「掌中星鑽」型行動電話，其確有打電話通知嘉
    雲通信企業行請其提出估價單等事實均坦承不諱，惟堅詞否認有圖利甲○○及違
    反公平交易法之犯行，辯稱伊於八十七年一月六日指示總務組組員庚○○承辦後
    ，曾於同年一月中旬，打電話向馬公市兩家通訊器材業者詢價，並告知如有意願
    ，可送估價單報價，之後除嘉雲通信企業社等前開三家廠商外，另有強立電子有
    限公司（以下簡稱：強立公司）」亦送估價單至縣議會參與比價，而業者送估價
    單時，其均因有要事不在辦公室，但伊收到估價單後，即陸續交給庚○○，請庚○○去訪價，庚○○並於同年一月二十三日簽報比價結果，其中嘉雲通信企業社
    所估「掌中星鑽」行動電話每台需三萬一千元，二十一台共計六十五萬一千元為
    最低，經逐級核章後，經議長黃建築於同年一月二十八日批准，廠商遂於二月中
    旬交貨，由庚○○點收，其中強立公司因送交估價單時，其已將先前三家廠商所
    送之估價單送交庚○○作業，且強立公司所開具之價格高於其餘三家，伊始未再
    交付庚○○。又伊不認識嘉雲通信企業行負責人甲○○，事後有議員反應行動電
    話電池有問題，伊亦馬上要求甲○○更換原廠電池，並簽註暫不付款之意見，其
    並無圖利甲○○之意思，更無所謂聯合行為等語。被告己○○則不否認有前揭行
    為，惟辯稱伊當時工作比較多，不想做這筆生意，嘉雲通信企業行甲○○表示想
    接這筆生意，所以甲○○寫好估價單後，伊就蓋章等語。
三、按犯罪事實應依證據認定之，無證據不得推定犯罪事實；又不能證明被告犯罪或
    其行為不罰者，應諭知無罪之判決，刑事訴訟法第一百五十四條、第三百零一條
    第一項定有明文。又認定不利於被告之事實，須依積極證據，苟積極證據不足為
    不利於被告事實之認定時，即應為有利於被告之認定，最高法院三十年度上字第
    八一六號判例亦同此意旨。
四、就被告丙○○圖利部分：
（一）按貪污治罪條例第六條第一項第四款之圖利罪，須以為自己或第三人圖取私人
      不法之利益犯意，且已表現於行為，始克相當；而有無此犯意須依證據認定之
      ，不得僅以公務員所為失當行為之結果，使人獲得不法之利益，即遽以推定該
      公務員自始即有圖利他人之犯意。又公務員圖利罪，必須所圖得之利益，係屬
      不法之利益，始能成立；故屬正當利益部分，應予剔除。再圖利所得財物之數
      額，應以出售價格與市價之差額為計算之標準，即若售價高於市價者，其高出
      部分為被告因犯罪所得財物之數額；否則如售價與市價相當或尚低於市價者，
      縱因被告係以較低之價額進貨而生之差額，亦僅屬被告商業行為所得之利潤，
      尚難遽認為係被告因犯罪所得之不法利益（最高法院八十三年度台上字第二九
      六九號判決、八十六年度台上字第九號判決意旨參照）。
（二）又按共同被告不利於己之陳述，固得採為其他共同被告犯罪之證據，惟此項不
      利之陳述，須無瑕疵可指，而就其他方面調查，又與事實相符，始得採為其他
      共同被告犯罪事實之認定（最高法院四十六台上字第四一九號判例亦可參照）
      。經查，共同被告甲○○於八十七年七月十五日在澎湖縣調查站訊問時固曾供
      稱：丙○○打電話請我送三張估價單云云，惟嗣後又改稱：係因當時精神疲勞
      所以作了不實的陳述（見偵字第七二六號卷第七頁），或堅詞否認丙○○有此
      指示，其先後不一之陳述，已有瑕疵可指，揆諸前揭判例意旨，自應調查其他
      證據以查是否與事實相符。
（三）再查，本件除甲○○所送之「嘉雲通信企業行」、「第一電子通信行」及「鷺
      江通信有限公司」三家之估價單外，確有強立公司送估價單至縣議會參與比價
      ，有該紙估價單原本在卷可憑，證人即強立公司負責本案之人辛○○於本院調
      查時除證實該估價單為真正外，並證稱：議會確有人打電話至其公司要求送摩
      托羅拉掌中星鑽型行動電話二十一支估價單，電話是其本人所接，惟已記不清
      楚該估價單是其本人或公司職員所開具，惟當時市場價格很亂，價格每天都在
      變化云云，核與證人即澎湖縣議會組員乙○○證述：被告丙○○有要求其拿一
      張估價單等語相符。因上紙估價單於偵查時尚未尋獲，是公訴人指謫如確有上
      開估價單存在，何以其指揮移送機關派員搜索時，並未查獲，即認被告丙○○
      辯稱有向他家業者詢價等語為不可採，應屬誤會。再證人即本案承辦人員庚○○於接受調查站訪談後，亦於八十七年五月十一日以存證信函向調查站表明：
      「在訪談中，本人曾談及有關採購前『曾向四家廠商訪價』。但貴站訪談記錄
      中，並未列入紀錄」等語（見他字第五三號卷第二十三頁），嗣後其又為相同
      之供述。另證人即翔鴿通信有限公司負責人壬○○於本院調查時亦證稱：於八
    十七年一月間，縣議會內有一位廖姓先生打電話詢問其摩托羅拉掌中星鑽型行
      動電話之價格，並詢問其每組電話三萬一千五百元是否合理，伊認為與中華電
      信所開價格相差不多，應屬合理，惟伊並未送估價單去議會等語（以上均見本
      院八十八年五月二十四日訊問筆錄）。準此，被告丙○○上開辯詞，應堪採信
      。且衡諸常理，如被告丙○○確有私相授受，圖利被告甲○○之意，自無將澎
      湖縣議會採購行動電話之事告知其他業者之可能，此顯非圖利行為應有之情狀
      甚明。至強立公司所開具之每具「掌中星鑽」行動電話之單價為三萬四千元，
      總價共計七十一萬四千元之估價單，被告丙○○雖未交予庚○○併附於簽呈內
      比價，惟強立公司所出之價格確實高於其餘三家出價，縱未併予比價，對於採
      購結果並無影響，亦難謂有何圖利可言。此外，復無其他證據證明被告丙○○
      確曾指示被告甲○○由其負責出具三張估價單，自難僅憑被告甲○○於調查站
      訊問時唯一且有瑕疵之自白即認被告丙○○有圖利之行為。
（四）再經本院向澎湖縣議會調閱其於政府採購法實施前所訂之「營繕工程及購置定
      製變賣財物招標、比價、議價作業程序標準表」，金額在十六萬元以上至一百
      六十萬元（不含一百六十萬元）之採購案作業程序，僅須「取具殷實廠商三家
      以上估價單比價或議價之」，未如某些單位尚規定：「辦理招標或比價、議價
      均應由總務室切實查估市價情形」（如台灣省政府農林廳蠶蜂業改良場營繕工
      程暨購置定製變賣財物內部審核程序第五條規定，參見最高法院八十七年度台
      上字第一五三三號判決內容），是被告丙○○或其他承辦人員僅須向有意參與
      銷售之廠家請其提出估價單，再就廠家所提出之估價單進行比價或議價程序即
      可，並未規定事前或事後一定要進行訪價。至於是否進行訪價，該辦法顯然賦
      予承辦人員行政裁量權，是縱未進行訪價，亦僅該承辦人員有無積極、認真、
      負責之態度問題而已，應屬是否行政疏失之範疇，難認與該議會所訂「營繕工
      程及購置定製變賣財物招標、比價、議價作業程序標準表」有違。況除被告甲○○、證人辛○○、壬○○外，另證人即於第一電子公司服務之丁○○於本院
      調查時亦證稱：曾有接獲議會打來的訪價電話等語（見本院八十八年九月十五
      日訊問筆錄）。益徵，被告丙○○及本件採購案其他承辦人員確有進行訪價程
      序，亦無任何行政違失可言。
（五）再就本件行動電話承購價格而論，依卷附之中華電信股份有限公司澎湖營運處
      八十七年六月一日澎業（八七）字第一五六號函所示：「每具手機一月份售價
      為三萬二千元，二月一日起調整為三萬一千元」等情（見偵字第七二六號卷第
      二十一頁）。另經本院再向該營運處查詢此機型行動電話八十七年一月份之單
      價，其亦為相同之答覆，有該處八十八年六月二日澎業字第八八Ｃ00000
      00號一紙在卷可稽。再依被告甲○○所提出之神腦公司八十七年一月份出版
      之「採購指南」所示，斯時「掌中星鑽」型行動電話「全配」（ＧＳＭ九００
      ）之建議售價亦為三萬四千五百元。又雖證人林冠宏於調查站訊問時曾證稱：
      被告甲○○於八十七年二月間向伊公司購買之「掌中星鑽」型行動電話（簡配
      ）每台售價為一萬八千元，該型行動電話合理的利潤為三千元，即一般經銷商
      當時之售價為二萬一千五百元云云，惟其同時亦證稱：伊公司無權決定一般經
      銷商之售價（均見他字卷第十一頁以下）。再經本院囑託台灣高雄地方法院訊
      問證人林冠宏，其又證稱：神腦公司「採購指南」所稱「掌中星鑽」型行動電
      話「全配」價格三萬四千五百元，是賣給消費者的價格，伊公司是批發商，其
      於調查站所述賣給被告甲○○一萬八千元之價格（指簡配）係賣給經銷商的價
      格，至於「全配」價格也是三萬四千五百元，只是賣給經銷商時約少三千元；
      至中華電信公司均係賣給消費者及一般用戶，沒賣給經銷商，其售價亦是以建
      議價賣給消費者等語（見該院八十九年四月十七日訊問筆錄）。而本件買受人
      澎湖縣議會係一般消費者，並非經銷商，其以每具行動電話三萬一千元之價格
      購得系爭行動電話，並無高於當時市價之情形，縱被告甲○○以較低之價格買
      進「簡配」型行動電話，再以前揭方式拼湊交貨予澎湖縣議會，亦僅涉及其利
      潤究為多少及有無詐欺等情。公訴人僅以證人林冠宏於調查站針對其銷售予經
      銷商即被告甲○○「簡配」之售價暨所推算之合理利潤，即推測被告丙○○涉
      嫌圖利被告甲○○不法利益十九萬零五十元，尚有誤會。
（六）又公訴人雖認被告甲○○於調查站曾供稱：因為曾維修議會總機，所以與被告
      丙○○熟識云云，惟經本院向澎湖縣議會查詢被告經營之嘉雲通信企業行與該
      會業務往來情形，據答覆該議會總機未曾由嘉雲企業行進行維修等情，亦有該
      會八十八年六月十五日八八議總字第九六七號函一紙在卷可憑。
（七）至公訴人指稱：被告丙○○曾以默示方式暗示甲○○可將價格提高，甚至高於
      一般合理利潤；又被告甲○○對澎湖縣議會採購之行動電話為二十一台之事實
      知之至明，竟交給庚○○二十二台行動電話，雖為庚○○發現，並退還甲○○
      ，但依吾人之日常生活經驗觀之，甲○○主觀上不無有以此多出之一台行動電
      話送給庚○○，要庚○○日後發現丙○○通知伊自行提出三家廠商之估價單，
      而以自己所經營之嘉雲通信企業行之報價得標，及交貨之鋰電池及充電器為仿
      冒品時，不要聲張之意思；再被告亦受配行動電話一具，衡情亦應發覺通話品
      質不佳，但不為舉發，並主動簽報；及本件採購案承辦人員庚○○、劉社忠於
      偵查中均稱不知情之各種情狀，因而推論本案應由被告丙○○主導，必有圖利
      甲○○之情云云，均屬臆測之詞，且無證據足以證明，尚不可採。
（八）綜上所述，並無證據足以證明被告丙○○有圖利之行為，揆諸前開行為，自應
      為無罪之諭知。
五、就被告丙○○、己○○違反公平交易法部分：按公平交易法第三十五條業於八十
    八年二月三日經修正公布施行，修正後改採「先行政後司法」之原則，即違反第
    十條、第十四條、第二十條第一項規定，經中央主管機關依第四十一條規定限期
    命其停止、改正其行為或採取必要更正措施，而逾期未停止或採取必要之更正措
    施，或停止後再為相同或類似違反行為者，處行為人三年以下有期徒刑、拘役或
    科或併科新台幣一億元以下罰金。依刑法第二條第一項所揭示之從新從輕法則，
    對於修正前之違法行為，仍應適用修正後之規定，未經行政糾正程序，即不該當
    犯罪構成要件，應諭知無罪判決（台灣高等法院八十八年八月三十日座談會決議
    亦同此意旨）。經查，本件公訴人所指被告丙○○等人違反公平交易法第十四條
    之犯行，姑不論其等行為是否與該法所謂「聯合行為」相當，惟既均發生於八十
    八年二月三日修正公布以前，且均未經行政糾正程序，揆諸前揭說明，自應為無
    罪之諭知。
丙、公訴意旨另以：被告甲○○於前開時地，勾串丙○○，以前揭方式將包括其所經
    營之嘉雲通信企業行等三家廠商之估價單交予丙○○，再由丙○○交予不知情之
    承辦人員庚○○完成簽辦程序，最後由甲○○經營之嘉雲通信企業行以最低價得
    標，甲○○因而圖得不法利益十九萬零五十元，而與丙○○共同圖利自己，及與
    丙○○、己○○、陳小鳳共同為聯合行為，因認被告甲○○另犯有貪污治罪條例
    第六條第一項第四款之圖利罪及公平交易法第三十五條之違反不得為聯合行為之
    罪云云。按貪污治罪條例第六條第一項第四款規定之圖利罪，為身分犯之一種，
    若無公務員身分之人與公務員共犯該罪時，必該無身分關係者與公務員相聚合，
    朝同一目標，共同圖私人不法利益，始克相當；倘公務員所圖得之不法利益，係
    取自該無身分關係之人，或公務員圖利之對象即為該無身分關係之人，因係處於
    對向關係，該無身分關係者，除涉犯他項罪名外，尚不能遽依公務員圖利罪之共
    犯論擬（最高法院八十八年度台上字第五七四一號判決亦同此意旨）。如前所述
    ，並無據證明被告丙○○有圖利甲○○之行為，且揆諸前開判決意旨，縱認本件
    公務員有圖利之犯行，被告甲○○亦僅為公務員圖利之對象，係處於對向關係，
    亦難認被告甲○○為圖利罪之共犯。至公訴人起訴被告甲○○違反公平交易法第
    三十五條部分，如前所述，既係發生於八十八年二月三日修法公布以前，且未經
    行政糾正程序，揆諸前開說明，亦難認與公平交易法第三十五條之構成要件相符
    ，此外，復查無其他證據證明被告有前揭犯行，惟公訴人認被告甲○○此部分之
    行為與前揭論罪科刑部分有方法結果之牽連關係，屬裁判上一罪，爰不另為無罪
    之諭知，附此敘明。
據上論斷，應依刑事訴訟法第二百九十九條第一項前段、第三百條、第三百零一條第
一項、商標法第六十三條、第六十四條、刑法第十一條、第二十八條、第五十六條、
第二百十六條、第二百十條、第三百三十九條第一項、第五十五條、第七十四條第一
款判決如主文。
本案經檢察官孫源志到庭執行職務
中    華    民    國     八十九      年       十        月    二十五    日
                             臺 灣 澎 湖 地 方 法 院 刑 事 庭
                                   法    官  謝     靜     恆
右正本證明與原本無異。
如不服本判決，應於判決送達後十日內，向本院提出上訴狀（須附繕本）。
中    華    民    國     八十九      年       十        月    二十七    日
                                   書 記 官  楊     依     靚
附錄法條：
刑法第二百一十條
偽造、變造私文書，足以生損害於公眾或他人者，處五年以下有期徒刑。
刑法第二百一十六條
行使第二百十條至第二百十五條之文書者，依偽造、變造文書或登載不實
事項或使登載不實事項之規定處斷。
刑法第三百三十九條第一項
意圖為自己或第三人不法之所有，以詐術使人將本人或第三人之物交付者
，處五年以下有期徒刑、拘役或科或併科一千元以下罰金。
商標法第六十三條
明知為前條商品而販賣、意圖販賣而陳列、輸出或輸入者，處一年以下有
期徒刑、拘役或科或併科新臺幣五萬元以下罰金。


司法院資訊處製作；財團法人民間司法改革基金會備份。
